臺灣桃園地方法院交通事件裁定　　　 94年度交聲字第300號
原處分機關　交通部公路總局新竹區監理所桃園監理站
異　議　人
即受處分人　甲○○　男　68歲.
上列受處分人因違反道路交通管理處罰條例案件，不服交通部公
路總局新竹區監理所桃園監理站於民國94年5 月24日桃監裁罰字
第裁52－D9B272904 號違反道路交通管理事件裁決書所為之處分
聲明異議，本院裁定如下：
    主  文
原處分撤銷。
甲○○行車執照有效期間屆滿不依規定換領而行駛，處罰鍰新臺
幣玖佰元，並扣繳牌照責令換領。
    理  由
壹、原舉發及處分意旨略以：
    異議人即受處分人於民國90年9 月26日10時59分許，騎乘車
    牌號碼KZN-086 號機車行經桃園縣桃園市○○路時，為桃園
    縣政府警察局交通隊舉發「一、無照駕駛行駛公路；二、行
    照逾期」，異議人上開違規行為分別違反道路交通安全規則
    第50條第1 項、第14條之規定，爰依道路交通管理處罰條例
    第21條第1 項第1 款、同條例第15條第1 項第5 款與違反道
    路交通管理事件統一裁罰基準及處理細則第41條第4 項之規
    定，裁處異議人罰鍰新台幣（下同）11,400元，並扣繳牌照
    等語。
貳、原處分關於「未領有駕駛執照駕車者」部分：
一、聲明異議意旨略以：異議人於90年9 月26日10時59分許，在
    桃園縣桃園市○○路為桃園縣政府警察局交通隊攔查舉發時
    ，警員僅告知其行照逾期，並於舉發通知單上亦僅記載「行
    照逾期」乙項違規事由。詎伊持上開舉發單前往監理站繳款
    時，竟被告知舉發通知單上另有記載「無照駕駛行駛公路」
    之違規行為，顯然與原舉發事實不符，爰依法聲明異議云云
    。
二、按交通法庭認為聲明異議有理由或聲明異議雖無理由而原處
    分不當或違法者，應以裁定將原處分經聲明異議部分撤銷，
    並自為裁定，道路交通案件處理辦法第20條前段著有明文。
    又按行政程序法第102 條規定：行政機關作成限制或剝奪人
    民自由或權利之行政處分前，除已依第39條規定，通知處分
    相對人陳述意見，或決定舉行聽證者外，應給予該處分相對
    人陳述意見之機會。但法規另有規定者（例如同法第103 條
    ），從其規定。
三、經查：本件異議人於上開時間、地點遭舉發時，警員確實僅
    於舉發通知單上記載「行照逾期」之違規事由，嗣因移送監
    理機關後，發現異議人並未領有駕駛執照，乃由監理機關通
    知舉發之員警於原舉發通知單之移送聯上逕行加註「無照駕
    駛行駛公路」之違規事由，此據證人即舉發本件違規之桃園
    縣政府警察局交通隊員警王嘉私到庭證述明確，核與異議人
    所述相符。準此，有關行政機關所作成本件異議人確有「無
    照駕駛行駛公路」，而應予罰鍰之處分，顯屬剝奪人民權利
    之行政處分，事先竟未依行政程序法第39條規定，通知處分
    相對人陳述意見，或決定舉行聽證，亦完全未給予該處分相
    對人即異議人事先陳述意見之機會（與事後申訴之機會不同
    ），而本件核無行政程序法第103 條規定之例外事由，且未
    符合道路交通管理處罰條例第7 條之2 第1 項各款所載得逕
    行舉發之事由，堪認此部分之行政處分於法未合。因此原處
    分機關遽以事後加註之違規事由，而對異議人裁罰，即難認
    為允當，應認異議人此部分之異議為有理由，本院爰將原處
    分機關關於甲○○「未領有駕駛執照駕車」部分撤銷。至於
    異議人甲○○是否有該條違規事由，應由原舉發單位賦予異
    議人事先陳述意見機會後，另行查明處理，本院無從於該瑕
    疵補正前自為處分，附此敘明。
參、原處分關於「行車執照有效期間屆滿不依規定換領而行駛」
    部分：
一、按行車執照有效期間屆滿不依規定換領而行駛者，處汽車（
    含機車）所有人或領用人新臺幣九百元以上一千八百元以下
    罰鍰；牌照並應扣繳責令換領之，道路交通管理處罰條例第
    15 條 第1 項第5 款、第2 項後段定有明文。又依據違反道
    路交通管理事件統一裁罰標準表之規定，汽車駕駛人違反道
    路交通管理處罰條例第15條第1 項第5 款之規定，而於期限
    內繳納或到案聽候裁決者，應處罰鍰新台幣九百元。
二、異議人對於上開行車執照逾期未換領之違規事實並不爭執，
    核與證人即桃園縣警察局交通隊警員王嘉私到庭陳述之異議
    人違規事實相符，核諸卷附行車執照、機車車籍查詢報表亦
    均記載該行車執照之有效日期為90年6 月2 日，亦得佐證。
    準此，異議人有關此部分之違規事實明確，惟原處分係就上
    開兩項違規事由一併裁罰11,400元，顯有不當，已屬無可維
    持，仍應撤銷原處分，並同時依上揭違反道路交通管理事件
    統一裁罰標準表之規定，諭知裁罰以最低度罰鍰新台幣900
    元。
肆、據上論結，應依道路交通管理處罰條例第87條第2 項，道路
    交通案件處理辦法第20條前段，裁定如主文。
中　　華　　民　　國　　94　　年　　7 　　月　　8 　　日
                        交通法庭  法  官   陳永來
上正本證明與原本無異。
如不服本裁定，應於裁定送達後五日內向本院提出抗告狀。
                                  書記官   劉霜潔
中　　華　　民　　國　　94　　年　　7 　　月　　8 　　日
